【裁判字號】    97,消債更,1135
【裁判日期】    971210
【裁判案由】    聲請更生程序
【裁判全文】
臺灣高雄地方法院民事裁定          97年度消債更字第1135號
聲  請  人
即  債務人  甲○○
上列當事人因消費者債務清理事件聲請更生，本院裁定如下：
    主  文
聲請人即債務人甲○○自中華民國九十七年十二月十日下午四時
起開始更生程序。
命司法事務官進行本件更生程序。
    理  由
一、聲請意旨略以：聲請人即債務人甲○○積欠聯邦商業銀行股
    份有限公司（下稱聯邦銀行）等債權人共計新臺幣（下同）
    1,987,908 元，因繳款困難而於民國95年7 月間，依金融主
    管機關協調成立之中華民國銀行公會會員辦理消費金融案件
    無擔保債務協商機制與聯邦銀行等債權人達成協議，同意自
    95年7 月起，分130 期，利率4.88% 之方式償還，每月應償
    還金額為19,719元。然因聲請人每月收入於支出聲請人必要
    之生活費用後，本已不足繳納依上開協商條件之19,719元，
    聲請人不得已只有毀諾，是聲請人未依前開還款協議繼續履
    行，乃不可歸責於聲請人之事由所致，爰聲請准予裁定更生
    等語。
二、按債務人不能清償債務或有不能清償之虞，且無擔保或無優
    先權之債務總額未逾1,200 萬元者，於法院裁定開始清算程
    序或宣告破產前，得向法院聲請更生，消費者債務清理條例
    第3 條、第42條第1 項定有明文。另債務人與金融機構協商
    成立者，不得聲請更生或清算，但因不可歸責於己之事由，
    致履行顯有重大困難者，不在此限；本條例施行前，債務人
    依金融主管機關協調成立之中華民國銀行公會會員辦理消費
    金融案件無擔保債務協商機制與金融機構成立之協商，準用
    前項之規定，亦為消費者債務清理條例第151 條第5 項、第
    6 項所明文規定。
三、經查：
  (一)聲請人因積欠聯邦銀行等債權人共計1,987,908 元，聲請人
    並曾於95年7 月間，依金融主管機關協調成立之中華民國銀
    行公會會員辦理消費金融案件無擔保債務協商機制與債權人
    達成協議，同意自95年7 月起，分130 期，利率4.88 %之方
    式償還，聲請人每月應償還金額為19,719元，而聲請人現已
    毀諾未依協議繼續履行分期償還等節，有債權人清冊、協議
    書、無擔保債務還款計劃、財團法人金融聯合徵信中心當事
    人綜合信用報告各1 份在卷可稽（見本院卷第6 至9 頁、第
    12頁、第13至14頁、第20至22頁）。聲請人除工作收入外，
    並無其他財產，此有聲請人95年至96年度綜合所得稅各類所
    得資料清單、財產歸屬資料清單、97年5 月份高雄縣遊民收
    容所生活輔導薪資清冊附卷可參（見本院卷第15至19頁），
    是聲請人並無財產可供清償聲請人現有之債務，符合消費者
    債務清理條例第3 條所定聲請更生之要件。
  (二)另聲請人之戶籍係設在高雄市○○街300 號3 樓之1 ，聲請
    人現任職於高雄縣遊民收容所每月收入19,166元，而聲請人
    於96年度之工作收入共計53,500元，換算每月平均收入則為
    4,417 元（計算式：53,000元÷12個月＝4,416.6666元，四
    捨五入）、95年度之工作收入共計270,028 元，換算每月平
    均收入則為22,502元（計算式：270,028 元÷12個月＝22,5
    02.333元，四捨五入），此有戶籍謄本、96及95年度綜合所
    得稅各類所得資料清單、財產歸屬資料清單、97年5 月份高
    雄縣遊民收容所生活輔導薪資清冊各1 份在卷可佐（見見本
    院卷第10至11頁、第15至18頁）。又內政部社會司核定97年
    度高雄市每人每月之最低生活標準為10,991元，聲請人每月
    最低生活費，應依此計算。是以，聲請人95年度每月平均收
    入22,502元於扣除原協商金額19,719元後，已不足以支應聲
    請人之最低生活費用，遑論聲請人96年度及97年度每月之平
    均收入分別為4,417 元、19,166元，縱全數用以還款，亦不
    足以支付原協商金額19,719元，則聲請人未能依還款協議履
    行，自難歸責於聲請人。否則，強令聲請人繼續依協議還款
    ，勢必排擠聲請人每月所需之生活必要支出，並惡化聲請人
    之經濟狀況至絕境，自有違消費者債務清理條例之立法目的
    ，本院因而認聲請人可不受前開還款協議之拘束，而得向本
    院聲請更生。
四、次按，「法院開始更生程序之裁定，應載明其年、月、日、
    時，並即時發生效力」、「法院裁定開始更生或清算程序後
    ，得命司法事務官進行更生或清算程序，必要時得選任律師
    、會計師或其他適當之自然人或法人一人為監督人或管理人
    」，消費者債務清理條例第45條第1 項、第16條第1 項分別
    定有明文。查，聲請人積欠上開無擔保債務，未達1,200 萬
    元，而以聲請人之微薄收入及無任何資產之情況，顯無法清
    償債務，已如前述，此外，查無聲請人有消費者債務清理條
    例第46條各款所定駁回更生聲請之事由存在，此有臺灣高等
    法院被告前案紀錄表1 份在卷可查（見本院卷第72頁）。是
    聲請人聲請更生，即屬有據，應予准許，並依上開規定命司
    法事務官進行本件更生程式。
五、依消費者債務清理條例第11條第1 項、第45條第1 項、第16
    條第1 項，裁定如主文。
中    華    民    國    97    年    12    月    10    日
                  民事第五庭  法  官  李育信
上為正本係照原本作成。
本件不得抗告。
本裁定已於97年12月10日下午4時公告。
中    華    民    國    97    年    12    月    10    日
                              書記官  林玉珊


司法院資訊處製作；財團法人民間司法改革基金會備份。
